【裁判字號】    89,易緝,523
【裁判日期】    900614
【裁判案由】    詐欺
【裁判全文】
臺灣臺中地方法院刑事判決                        八十九年度易緝字第五二三號
    公  訴  人  台灣台中地方法院檢察署檢察官
    被      告  己○○
    選任辯護人  黃翎芳
右列被告因詐欺案件，經檢察官提起公訴（八十三年度偵字第一九０一０號），及同
署檢察官移送併案審理（八十九年度偵緝字第六四七號），本院判決如左：
    主  文
己○○連續意圖為自已不法之所有，以詐術使人將本人之物交付，處有期徒刑壹年陸
月。
    事  實
一、己○○於民國（下同）八十二年中旬左右因為香菇園經營不善，嗣後經營情況亦
    無好轉，明知無多餘資力購買不動產，竟基於意圖為自已不法所有之概括犯意，
    自八十三年六月二十八日起至同年八月二十日止，在台中縣新社鄉○○街一二三
    號，連續向癸○○詐稱伊已向他人購得土地，其有資力可以還款等語，並提示虛
    立之契約書取信於癸○○，致癸○○陷於錯誤，分別詐得新台幣（下同）一百五
    十萬元、二十萬元、八十萬元（公訴人誤載為總計三百七十二萬元），並簽發如
    附表所示之支票取信於癸○○（該支票上之金額除前開詐得款項外，尚有己○○
    前向癸○○借款未還之本金及利息），復於八十三年九月三日在台中縣新社鄉○○村○○街二十三號，明知其已負債高達數千萬，並無資力還款，亦不打算依約
    還款，竟向壬○○詐稱伊臨時要週轉，向壬○○借款五十二萬元，並言明當天晚
    上將簽發一紙支票以還款，致壬○○陷於錯誤，而交付發票日八十三年九月三日
    ，付款人為台中區中小企業銀行東勢分行，帳號一九三二之八號，票號0000
    000號之支票一紙供己○○兌領，因而再詐得五十二萬元，嗣己○○於兌領後
    隨即於八十三年九月四日搭機潛逃大陸未歸，迄至八十九年八月二十五日始緝獲
    。
二、案經癸○○訴請臺灣臺中地方法院檢察署檢察官偵查起訴並經壬○○訴請台灣台
    中地方法院檢察署檢察官偵查後併案審理。
    理  由
一、訊據被告對於曾在上揭時地向癸○○、壬○○借款未還清等情坦承不諱，惟辯稱
    並無施用詐術借款，亦無不法所有意圖，是因為作生意週轉不靈才沒有還錢，壬○○部分有委託妹妹高燕珍處理云云，惟查被告於八十三年六月至八月間向告訴
    人癸○○詐稱要購買土地，急需現金，並提出虛立之買賣契約書以取信於癸○○
    等情，業據告訴人癸○○到庭指訴歷歷，並有被告書立如附表所示之支票四紙及
    被告所有之台中縣新社農會九三六三二號帳卡二紙附卷可憑，而本件被告於本院
    八十九年十一月二日調查庭中供稱：「從八十二年中旬左右開始有經營不善之情
    形」等語，核與證人陳碧月於本院八十九年十二月十二日調查庭中結證稱：「八
    十一年那年就收成不好，八十二年也不好」等語相符，且被告於八十九年十一月
    二日調查庭中並供稱：「沒有和人簽買賣契約，後來也沒有買成」等語，堪信被
    告於八十二年之前即已經營不善，但仍擴張信用，明知其未於八十三年六月間與
    他人訂立買賣契約購買土地，竟於八十三年六月至八月間向告訴人癸○○詐稱向
    他人購地需要資金週轉，並提示虛立之買賣契約取信於癸○○，其以詐術使癸○○交付財物之事證明確，再查被告於八十三年九月三日向壬○○詐得支票一紙兌
    領後，竟未依約還款，而於隔日即搭機潛逃國外，業據告訴人壬○○於本院指訴
    ：「被告住我隔壁，大家感情很好，被告八十三年九月三日跟我借錢借五十二萬
    元，我是開票讓他去領，他是說他有去買地，臨時跟我週轉，他是說等他回來之
    後，才要簽借據給我，跟我談細節，結果那天晚上他就走了」等語明確，並有支
    票存根及支票影本一紙附卷可憑，而被告在臨行前只告訴妹妹高燕珍準備六十萬
    元幫忙處理債務，並未言明要還給誰，復未聯絡高燕珍如何處理，業據證人高燕
    珍到庭結證明確，況被告於八十三年九月三日之前已積欠癸○○、丑○○、戊○○、乙○○、丙○○等人上千萬之債務，業據前開債權人指訴歷歷，且經被告自
    認在卷，是以被告在沒有交待債務人何人，債務多少，如何支付之情形下，該所
    謂拿六十萬元處理債務，自不可能僅是清償債權人壬○○一人而已，堪信被告於
    向壬○○借款之時，已無還款之能力，亦無還款之意願，竟仍詐稱近日內可以還
    款，被告前開辯詞，顯係事後卸責之詞，不足採信，事證明確，其上開詐欺取財
    犯行，堪以認定。
二、核被告所為，係犯刑法第三百三十九條第一項之詐欺取財罪，被告先後多次以詐
    術取得他人財物，時間緊接，犯罪構成要件相同，顯係基於概括之犯意反覆為之
    ，為連續犯，依法應論以一罪，並加重其刑。爰審酌被告犯罪之時間在八十三年
    間，詐得之財物共計三百多萬元，因香菇園經營不善而起意詐財週轉，犯後對於
    資金流向不能為完整之交待，且多年以來，除與壬○○達成和解外，對於癸○○
    之部分，尚未為任何清償之行為，犯後飾詞狡辯，態度不佳等一切情狀，量處如
    主文所示之刑。
三、公訴意旨另以：被告於八十三年六月間起至八月間止向乙○○詐得一千五百六十
    六萬元、丑○○詐得二百三十萬五千元，戊○○詐得二百十萬元，因認被告亦犯
    有詐欺罪嫌，無非以被告借得前開款項後均未還錢，有前開債權人等指訴歷歷，
    且均有支票附卷可憑。訊據被告堅決否認對前開債權人施用詐術，辯稱係因為香
    菇園經營不善，才沒有清償等語。查（一）告訴人乙○○於本院調查時指訴：「
    因為與被告是朋友，：：被告當時是講已經買下草屯的地，有簽合約書，當時合
    約書上好像是二、三千萬元，我不認識字：：」「有的有還，有的沒有還（法官
    問：以前有無借錢給被告）」云云，核與其於調查站所指：「被告與其父親向其
    表示要購買房地產增值賺錢，且已表示在本鄉（按指新社鄉）我所居住之同村內
    選定欲購買之土地」云云，互核不符，是以告訴人乙○○所指被告施用詐術等情
    ，不能證明。（二）告訴人丑○○於本院調查庭中指稱：「：：是被告跟我買太
    空包，四百七十萬元是貨款，不是借款，：：他訂貨情形很固定，：：訂貨都是
    供香菇園使用。：：被告是我大客戶，之前有好幾百萬元都有付清」等語，核與
    告訴人丑○○於調查站指訴其係以買土地之名義向告訴人借款云云不符，是以被
    告就積欠丑○○貨款部分，公訴人起訴係被告詐得之借款云云，亦有未合。（三
    ）被告向戊○○借款時係說有急用，要去繳票款，實際上被告作何用不清楚，是
    以被告向戊○○借款時，係因為其與戊○○時常有金錢往來，戊○○亦不清楚被
    告借錢作何使用即出借予被告，業據告訴人戊○○到庭供訴明確，堪信被告向戊○○借錢時並未施用任何詐術。是以公訴人起訴被告向乙○○、丑○○、戊○○
    詐欺部分，犯罪不能證明，原應為無罪之諭，惟公訴人認該部分與已論罪科刑部
    分有連續犯之裁判上一罪之關係，爰不另為無罪之諭知。
四、移送併辦部分：
（一）、八十九年偵緝字第六四七號併入之八十三年度偵字第一五九九五號部分（被
        告向壬○○借款五十二萬元部分）之事實，雖未據提起公訴，然與起訴論罪
        科刑部分，有裁判上一罪之關係，為起訴效力所及，本院自得一併審理。
（二）、八十三年度偵字第七六八二、一五七六三號（嗣併入八十九年度偵緝字第六
        四七號）併辦意旨另以：被告於自八十三年向甲○○詐得八百五十萬元、八
        十三年七月三十日向丙○○詐得七十四萬九千元、八十三年八月十五日向丁○詐得五十萬元，認被告就此部分亦涉犯詐欺罪嫌云云。訊據被告堅決否認
        對前開三人有施用詐術之行為，辯稱係案外人辛○○向伊借票後，向丁○借
        款，伊沒有出面借，與丙○○、甲○○早有金錢往來，是一時週轉不過來等
        語，查（１）告訴人丁○只認識案外人辛○○，借錢時被告沒有出面，只是
        坐在車上沒有下來，都是辛○○在跟告訴人丁○講話，業據告訴人丁○到庭
        指述明確，核與案外人辛○○到庭供證稱該五十萬元是伊出面向丁○借的，
        被告跟丁○沒有碰面等語相符，是以本件丁○告訴被告詐欺部分，亦屬不能
        證明。（２）被告與甲○○係八十年左右即有金錢往來，所開的票均有兌現
        ，八十三年起才沒有兌現，業據告訴人甲○○到庭指訴明確，並未指出被告
        有何施用詐術之行為。（３）、告訴人丙○○部分亦僅有丙○○於偵查中指
        訴被告借錢不還之事實，並未有被告如何施用詐術之指訴。是以前開併辦部
        分，犯罪不能證明，與本案並無裁判上一罪之關係，自應退回該署檢察官另
        行處理。
（三）、八十四年度偵字第一二四八一號移送併辦意旨略以：被告於八十三年四月底
        ，五月初意圖為自已不法所有，在台中縣新社鄉○○○段三二三號農舍，竊
        取庚○所有之印鑑，嗣在其簽發之中國農民銀行豐原分行，面額四百八十萬
        元，票號ＡＸ0000000號支票之背面，盜蓋庚○之印章，再交予案外
        人子○○，因認被告涉有竊盜、偽造文書及詐欺罪嫌云云，惟查前開支票係
        案外人庚○親自背書，業經子○○於本院八十四年度重訴字第八十一號民事
        事件審理中指訴明確，且在該民事案件審理中，證人葉文六（即庚○指稱有
        看到被告拿走印鑑之工人），亦於該案中結證稱伊不知己○○有無取走庚○
        之印鑑等語，是以告訴人庚○前開指訴與事實不符，本院八十四年度重訴字
        第八十一號、八十四年度重上字第一一一號、八十六年度重上更（一）字第
        二十四號及八十八年度台上字第二０二一號判決亦同此認定，業經本院調閱
        前開卷證查明無訛，是以八十四年度偵字第一二四八一號併辦之事實，與本
        案亦無裁判上一罪之關係，亦應退回該署檢察官，另行處理。
據上論斷，應依刑事訴訟法第二百九十九條第一項前段，刑法第五十六條、第三百三
十九條第一項，罰金罰鍰提高標準條例第一條前段，判決如主文。
中    華    民    國      九十      年       六      月     十四    日
                              臺灣臺中地方法院刑事第二庭
                                    法  官  陳 如 玲
右正本證明與原本無異。
如不服本判決，應於判決送達後十日內向本院提出上訴狀，上訴於臺灣高等法院臺中
分院( 須附繕本 )。
                                    書記官
中    華    民    國      九十      年       六      月     十八    日
附錄論罪科刑法條
刑法第三百三十九條
意圖為自己或第三人不法之所有，以詐術使人將本人或第三人之物交付者，處五年以
下有期徒刑、拘役或科或併科一千元以下罰金。
以前項方法得財產上不法之利益或使第三人得之者，亦同。
前二項之未遂犯罰之。
附表
    付款行：中國農民銀行豐原分行
┌────┬────────┬─────────┬────────┐
│   編號 │    發票日      │    金額（新台幣）│       票號     │
├────┼────────┼─────────┼────────┤
│    一  │  83年8月28日   │   二百二十萬元   │    ＡＸ0000000 │
├────┼────────┼─────────┼────────┤
│        │                │                  │                │
│   二   │  83年9月4日    │    三十二萬元    │   ＡＭ0000000  │
├────┼────────┼─────────┼────────┤
│        │                │                  │                │
│   三   │  83年9月19日   │    四十萬元      │   ＡＹ0000000  │
├────┼────────┼─────────┼────────┤
│        │                │                  │                │
│   四   │ 83年9月20日    │    八十萬元      │   ＡＭ0000000  │
│        │                │                  │                │
└────┴────────┴─────────┴────────┘


司法院資訊處製作；財團法人民間司法改革基金會備份。
